臺灣屏東地方法院刑事判決　　　　　　　110年度訴字第385號
公　訴　人　臺灣屏東地方檢察署檢察官
被　　　告　翁家堡



指定辯護人　本院公設辯護人謝弘章
上列被告因違反槍砲彈藥刀械管制條例案件，經檢察官提起公訴
（109 年度偵字第10784 號），本院判決如下：
    主  文
翁家堡犯非法寄藏非制式手槍罪，累犯，處有期徒刑伍年拾月，
併科罰金新臺幣拾萬元，罰金如易服勞役，以新臺幣壹仟元折算
壹日。扣案如附表一編號1 、5 、6所示之物均沒收。
    事  實
一、翁家堡明知非制式手槍、具有殺傷力之子彈及槍砲之主要組
    成零件，分別為槍砲彈藥刀械管制條例第4 條第1 項第1 款
    、第2 款、第2 項所列管之違禁物，非經中央主管機關許可
    ，均不得寄藏、持有，竟基於非法寄藏非制式手槍、具殺傷
    力之子彈及槍枝之主要組成零件之犯意，於民國108 年10月
    10日假釋付保護管束期滿後之10月初（無證據證明於108 年
    10月10日保護管束期滿前）至109 年1 月11日前之間某日，
    在屏東縣屏東市中山路與成功路口某處，受黃明凱（已於10
    9 年1 月11日死亡）所託，代為保管非制式手槍1 支（槍枝
    管制編號0000000000，含彈匣1 個）、具殺傷力之子彈17顆
    及彈匣、金屬撞針、撞針彈簧導桿各1 個等槍枝主要組成零
    件，並將之藏放在屏東縣○○市○○○路○段000 巷00號住
    處而寄藏保管之。嗣於109 年11月16日7 時43分許，經警持
    本院核發之搜索票至上開住處搜索，當場扣得如附表一編號
    1 至6 所示之物，及與本案無關之如附表二編號1 至3 所示
    之物，而查悉上情。
二、案經屏東縣政府警察局屏東分局報告臺灣屏東地方檢察署檢
    察官偵查起訴。
    理  由
壹、證據能力部分
    按被告以外之人於審判外之言詞或書面陳述，除法律有規定
    者外，不得作為證據；被告以外之人於審判外之陳述，雖不
    符刑事訴訟法第159 條之1 至第159 條之4 規定，而經當事
    人於審判程序同意作為證據，法院審酌該言詞陳述或書面陳
    述作成時之情況，認為適當者，亦得為證據；當事人、代理
    人或辯護人於法院調查證據時，知有前述不得為證據之情形
    ，而未於言詞辯論終結前聲明異議者，視為有前項之同意，
    刑事訴訟法第159 條第1 項、第159 條之5 分別定有明文。
    經查，本判決所引用被告以外之人於審判外陳述之供述證據
    及其餘所依憑判斷之非供述證據等證據方法，檢察官、被告
    及其辯護人於準備程序及本院審理時均表示同意具證據能力
    （見本院卷第51至52、92頁），本院審酌上開供述證據作成
    時並無違法或不當之情況，另其餘所依憑判斷之非供述證據
    ，亦無證據證明係違反法定程序所取得，且無刑事訴訟法第
    159 條之4 顯有不可信或其他不得作為證據之情況；又各該
    供述證據及非供述證據均無證明力明顯過低之情形，復均經
    本院於審判程序依法進行調查，並予以當事人辯論，被告等
    之訴訟防禦權已受保障，上開供述證據及非供述證據等證據
    方法均適當得為證據，依刑事訴訟法第159 條之5 規定，應
    認均有證據能力。
貳、實體部分
一、前揭犯罪事實，業據被告翁家堡於警詢、偵訊、本院準備程
    序及審理中均坦承不諱（警卷第8 至15頁；偵卷第29至31頁
    ；本院卷第51、91頁），並有員警偵查報告、本院搜索票影
    本、屏東縣政府警察局屏東分局扣押筆錄、扣押物品目錄表
    、屏東縣政府警察局槍枝初步檢視報告表各1 份、查獲現場
    照片2 張在卷足稽（警卷第3 至4 、25至39、57頁），復有
    如附表一所示之物扣案可佐，而如附表一編號1 至6 所示之
    物，經送請內政部警政署刑事警察局（下稱刑事警察局）以
    檢視法、性能檢驗法、試射法、比對顯微鏡法實施鑑定，鑑
    定結果：「一、送鑑手槍1 支（槍枝管制編號0000000000）
    ，認係非制式手槍，由仿GLOCK 廠19型手槍外型製造之槍枝
    ，組裝已貫通之金屬槍管而成，經檢視，撞針前端斷裂，無
    法供擊發子彈使用，認不具殺傷力；二、送鑑彈匣1 個，認
    係金屬彈匣；三、送鑑子彈20顆，鑑定情形如下：（一）5
    顆，研判均係口徑9 ×19mm制式子彈，採樣2 顆試射，均可
    擊發，認具殺傷力。（二）10顆，認均係非制式子彈，由金
    屬彈殼組合直徑約9.0mm 金屬彈頭而成，採樣3 顆試射，均
    可擊發，認具殺傷力。（三）5 顆，認均係非制式子彈，由
    金屬彈殼組合直徑約8.9mm 金屬彈頭而成，採樣2 顆試射，
    均可擊發，認具殺傷力；四、送鑑槍枝零件2 個，認分係金
    屬撞針及撞針彈簧導桿；備考：一、經依臺灣屏東地方檢察
    署109 年11月20日傳真文件行文表指示，將鑑定結果一不具
    殺傷力之非制式手槍（槍枝管制編號0000000000），換裝鑑
    定結果四之金屬撞針後，經操作檢視，擊發功能正常，可供
    擊發適用子彈使用，認具殺傷力。」等情，有該局110 年4
    月12日刑鑑字第0000000000號鑑定書（偵卷第57至64頁）在
    卷可稽。又本院依職權將上開未試射之子彈13顆送鑑定，鑑
    定結果：「二、送鑑子彈（含彈殼）20顆，其中未經試射之
    子彈13顆，鑑定情形如下：（一）3 顆（本局110 年4 月12
    日刑鑑字第0000000000號鑑定書鑑定結果三（一）），均經
    試射，均可擊發，認具殺傷力；（二）7 顆（本局110 年4
    月12日刑鑑字第0000000000號鑑定書鑑定結果三（二）），
    均經試射：6 顆，均可擊發，認具殺傷力；1 顆，無法擊發
    ，認不具殺傷力；（三）3 顆（本局110 年4 月12日刑鑑字
    第0000000000號鑑定書鑑定結果三（三）），均經試射：1
    顆，可擊發，認具殺傷力；1 顆，雖可擊發，惟發射動能不
    足，認不具殺傷力；1 顆，無法擊發，認不具殺傷力。」等
    情，有刑事警察局110 年10月18日刑鑑字第0000000000號函
    在卷可稽（本院卷第69頁），足見上開非制式手槍1 支及子
    彈17顆均確具有殺傷力無訛。又扣案彈匣、金屬撞針及撞針
    彈簧導桿屬槍枝主要組成零件，有內政部（86）台內警第00
    00000 號槍砲彈藥主要組成零件種類公告可佐，足認被告翁
    家堡上開任意性之自白與事實相符，堪予採信。綜上，本案
    事證明確，被告翁家堡犯行洵堪認定，應予依法論科。
二、論罪科刑
（一）按槍砲彈藥刀械管制條例部分條文於109 年6 月10日修正
      公布，並自同年月12日起生效施行。依該次修正之立法說
      明以觀，本次槍砲彈藥刀械管制條例之修正目的，在於有
      效遏止持非制式槍砲進行犯罪，乃認非制式槍砲與制式槍
      砲之罪責有一致之必要，故於第4 條、第7 條至第8 條均
      增加「制式或非制式」之構成要件（至同條例第12條第4
      項之規定則未經修正），亦即不分制式或非制式，凡屬第
      7 條所列各類槍枝型式之槍枝，有殺傷力者，概依第7 條
      規定處罰。又按未經許可持有槍枝、子彈之罪，其持有之
      繼續為行為之繼續，至持有行為終了時，均各論以一罪，
      不得割裂（最高法院90年度台上字第3270號刑事判決意旨
      參照）。又按持有手槍罪為繼續犯，於其終止持有之前，
      犯罪行為仍在繼續實施之中，其間法律縱有變更，但其行
      為既繼續實施至新法施行以後，自無行為後法律變更之可
      言，最高法院89年度台非字第186 號、99年度台上字第56
      39號判決同採斯旨。本案被告寄藏槍枝之行為終了時點，
      係在本次修法之後，自應適用新法即同條例第7 條規定，
      而無須比較新舊法。
（二）核被告翁家堡所為，係犯槍砲彈藥刀械管制條例第7 條第
      4 項之非法寄藏非制式手槍罪、同條例第12條第4 項之非
      法寄藏子彈罪及同條例第13條第4 項之非法寄藏槍砲之主
      要組成零件罪。
（三）被告基於單一非法寄藏非制式手槍、非法寄藏子彈及非法
      寄藏槍砲之主要組成零件之犯意，自108 年10月初某日起
      ，至109 年11月16日7 時43分許為警查獲時止，非法寄藏
      上揭槍、彈及槍砲之主要組成零件之行為，為繼續犯，應
      各論以一罪。
（四）被告係以一行為同時寄藏非制式手槍、具殺傷力之子彈及
      槍砲之主要組成零件，被告係以一行為同時觸犯上開3 罪
      名，為想像競合犯，應依刑法第55條之規定，從一重之非
      法寄藏非制式手槍罪處斷。
（五）被告前於98年間因製造毒品案件，經臺灣高等法院高雄分
      院判決判處有期徒刑7 年4 月，由最高法院以101 年度台
      上字第3826號上訴駁回確定；又於99年間，因施用毒品案
      件，經本院以99年度簡字第1228號判決判處有期徒刑3 月
      確定；上開案件，嗣經臺灣高等法院高雄分院以102 年度
      聲字第76號裁定，定應執行有期徒刑7 年5 月確定，於10
      6 年6 月5 日縮短刑期假釋出監並付保護管束，於108 年
      10月10日保護管束期滿未撤銷假釋，其餘未執行之刑以已
      執行論而執行完畢，有臺灣高等法院被告前案紀錄表在卷
      可按。被告本案寄藏槍、彈及槍砲之主要組成零件犯行，
      均為繼續犯，其行為終了時乃109 年11月16日7 時43分許
      即本案查獲時，揆諸上開說明，被告所犯非法寄藏非制式
      手槍罪，其行為終了時已在其前開有期徒刑執行完畢後5
      年內，為累犯，本院審酌其執行完畢不久即故意再犯本件
      有期徒刑以上之罪，應依刑法第47條第1 項規定加重最高
      本刑；又本院審酌被告前案所犯製造毒品、施用毒品罪，
      與本案所犯非法寄藏非制式手槍罪之罪質雖不相同，惟兩
      者均有侵害社會安全法益性質，對社會治安及人民生命身
      體安全構成嚴重威脅，足見被告所犯之罪，具有特別惡性
      及對刑罰反應力薄弱之情，核無司法院釋字第775 號解釋
      所示罪刑不相當之情形，亦應依上開規定加重最低本刑。
（六）爰審酌被告未經許可，寄藏具高度危險性之槍、彈、槍枝
      主要組成零件，對於社會秩序及民眾安全存有潛在威脅及
      危險，所為固應非難；惟考量被告尚未以扣案槍、彈供作
      其他犯罪行為之用，於實際上幸未造成公眾或他人現實之
      惡害，及被告坦承犯行之犯後態度；兼衡被告之智識程度
      、家庭生活狀況、寄藏扣案槍、彈、槍砲主要組成零件之
      數量及期間等一切情狀，量處如主文所示之刑，並就罰金
      刑部分，諭知易服勞役之折算標準。
三、沒收
    末按違禁物，不問屬於犯罪行為人與否，沒收之，刑法第38
    條第1 項定有明文。扣案如附表一編號1 所示之非制式手槍
    1 支（槍枝管制編號0000000000，含彈匣1 個），為被告所
    有，且具殺傷力乙節，已如前述，係槍砲彈藥刀械管制條例
    第4 條第1 項第1 款所列管之違禁物，是依刑法第38條第1
    項規定，不問屬於犯罪行為人與否，宣告沒收。又扣案如附
    表一編號5 、6 所示之金屬彈匣、金屬撞針及撞針彈簧導桿
    各1 個，均屬槍砲之主要組成零件，自屬違禁物，應依上開
    規定，併同沒收之。至扣案如附表一編號2-1 至4-3 所示之
    子彈20顆，於鑑驗時均經試射，而已喪失子彈之性質與作用
    ，不具殺傷力，且均非違禁物，爰不予宣告沒收。至扣案如
    附表二編號1 至3 所示之物，尚無證據證明與本案有關，爰
    不予宣告沒收。
據上論斷，應依刑事訴訟法第299 條第1 項前段，槍砲彈藥刀械
管制條例第7 條第4 項、第12條第4 項、第13條第4 項，刑法第
11條前段、第55條前段、第47條第1 項、第42條第3 項前段、第
38條第1 項，判決如主文。
本案經檢察官吳文書提起公訴，檢察官廖維中到庭執行職務。
中    華    民    國   111    年    1     月    24    日
                  刑事第二庭  審判長法  官 莊鎮遠
                                    法  官 吳昭億
                                    法  官 陳茂亭
以上正本證明與原本無異。
如不服本判決應於收受判決後20日內向本院提出上訴書狀，並應
敘述具體理由；其未敘述上訴理由者，應於上訴期間屆滿後20日
內向本院補提理由書（均須按他造當事人之人數附繕本）「切勿
逕送上級法院」。
中    華    民    國   111    年    1     月    24    日
                                    書記官 黃佳惠
附錄本案論罪科刑之法條
【槍砲彈藥刀械管制條例第7條】
未經許可，製造、販賣或運輸制式或非制式火砲、肩射武器、機
關槍、衝鋒槍、卡柄槍、自動步槍、普通步槍、馬槍、手槍或各
類砲彈、炸彈、爆裂物者，處無期徒刑或7 年以上有期徒刑，併
科新臺幣3千萬元以下罰金。
未經許可，轉讓、出租或出借前項所列槍砲、彈藥者，處無期徒
刑或5 年以上有期徒刑，併科新臺幣1 千萬元以下罰金。
意圖供自己或他人犯罪之用，而犯前二項之罪者，處死刑或無期
徒刑；處徒刑者，併科新臺幣5 千萬元以下罰金。
未經許可，持有、寄藏或意圖販賣而陳列第一項所列槍砲、彈藥
者，處5 年以上有期徒刑，併科新臺幣1 千萬元以下罰金。
意圖供自己或他人犯罪之用，以強盜、搶奪、竊盜或其他非法方
法，持有依法執行公務之人所持有之第一項所列槍砲、彈藥者，
得加重其刑至二分之一。
第一項至第三項之未遂犯罰之。
【槍砲彈藥刀械管制條例第12條】
未經許可，製造、販賣或運輸子彈者，處1 年以上7 年以下有期
徒刑，併科新台幣500 萬元以下罰金。
未經許可，轉讓、出租或出借子彈者，處6 月以上5 年以下有期
徒刑，併科新台幣300 萬元以下罰金。
意圖供自己或他人犯罪之用，而犯前二項之罪者，處3 年以上10
年以下有期徒刑，併科新台幣700 萬元以下罰金。
未經許可，持有、寄藏或意圖販賣而陳列子彈者，處5 年以下有
期徒刑，併科新台幣300 萬元以下罰金。
第 1 項至第 3 項之未遂犯罰之。
【槍砲彈藥刀械管制條例第13條】
未經許可，製造、販賣或運輸槍砲、彈藥之主要組成零件者，處
三年以上十年以下有期徒刑，併科新臺幣七百萬元以下罰金。
未經許可，轉讓、出租或出借前項零件者，處一年以上七年以下
有期徒刑，併科新臺幣五百萬元以下罰金。
意圖供自己或他人犯罪之用，而犯前二項之罪者，處五年以上有
期徒刑，併科新臺幣一千萬元以下罰金。
未經許可，持有、寄藏或意圖販賣而陳列第一項所列零件者，處
六月以上五年以下有期徒刑，併科新臺幣三百萬元以下罰金。
第一項至第三項之未遂犯罰之。
附表一：
┌──┬───┬─────────────┬───────┐
│編號│扣案物│鑑定結果                  │證據資料      │
├──┼───┼─────────────┼───────┤
│1   │非制式│認係非制式手槍，由仿GLOCK │內政部警政署刑│
│    │手槍1 │廠19型手槍外型製造之槍枝，│事警察局110 年│
│    │支（槍│組裝已貫通之金屬槍管而成，│4 月12日刑鑑字│
│    │枝管制│經檢視，撞針前端斷裂，無法│第0000000000號│
│    │編號11│供擊發子彈使用，經換裝扣案│鑑定書鑑定結果│
│    │030199│之金屬撞針後，經操作檢視，│一及備考一（偵│
│    │02號）│擊發功能正常，可供擊發適用│卷第57至64頁）│
│    │      │子彈使用，認具殺傷力。    │              │
├──┼───┼─────────────┼───────┤
│2-1 │制式子│1.其中2 顆，認均係口徑9 ×│同上鑑定書之鑑│
│    │彈5 顆│  19mm制式子彈，試射均可擊│定結果三（一）│
│    │      │  發，認具殺傷力。        │              │
├──┤      ├─────────────┼───────┤
│2-2 │      │2.其中3 顆，均經試射，均可│內政部警政署刑│
│    │      │  擊發，認具殺傷力。      │事警察局110 年│
│    │      │                          │10月18日刑鑑字│
│    │      │                          │第0000000000號│
│    │      │                          │函說明欄二（一│
│    │      │                          │）（本院卷第69│
│    │      │                          │頁）          │
├──┼───┼─────────────┼───────┤
│3-1 │非制式│1.其中3 顆，認均係非制式子│內政部警政署刑│
│    │子彈10│  彈，由金屬彈殼組合直徑約│事警察局110 年│
│    │顆    │  9.0mm 金屬彈頭而成，均經│4 月12日刑鑑字│
│    │      │  試射，均可擊發，認具殺傷│第0000000000號│
│    │      │  力。                    │鑑定書鑑定結果│
│    │      │                          │三（二）（偵卷│
│    │      │                          │第57至64頁）  │
├──┤      ├─────────────┼───────┤
│3-2 │      │2.其中6 顆，均經試射，均可│內政部警政署刑│
│    │      │  擊發，認具殺傷力。      │事警察局110 年│
├──┤      ├─────────────┤10月18日刑鑑字│
│3-3 │      │3.其中1 顆，無法擊發，認不│第0000000000號│
│    │      │  具殺傷力。              │函說明欄二（二│
│    │      │                          │）（本院卷第69│
│    │      │                          │頁）          │
├──┼───┼─────────────┼───────┤
│4-1 │非制式│1.其中2 顆，認均係非制式子│內政部警政署刑│
│    │子彈5 │  彈，由金屬彈殼組合直徑約│事警察局11 0年│
│    │顆    │  8.9mm 金屬彈頭而成，均可│4 月12日刑鑑字│
│    │      │  擊發，認具殺傷力。      │第0000000000號│
│    │      │                          │鑑定書鑑定結果│
│    │      │                          │三（三）（偵卷│
│    │      │                          │第57至64頁）  │
├──┤      ├─────────────┼───────┤
│4-2 │      │2.其中1 顆，經試射，可擊發│內政部警政署刑│
│    │      │  ，認具殺傷力。          │事警察局110 年│
├──┤      ├─────────────┤10月18日刑鑑字│
│4-3 │      │3.其中2 顆，1 顆雖可擊發，│第0000000000號│
│    │      │  惟發射動能不足，認不具殺│函說明欄二（三│
│    │      │  傷力；1 顆無法擊發，認不│）（本院卷第69│
│    │      │  具殺傷力。              │頁）          │
├──┼───┼─────────────┼───────┤
│ 5  │彈匣1 │認係金屬彈匣。            │內政部警政署刑│
│    │個    │                          │事警察局110 年│
│    │      │                          │4 月12日刑鑑字│
│    │      │                          │第0000000000號│
│    │      │                          │鑑定書鑑定結果│
│    │      │                          │二（偵卷第57至│
│    │      │                          │64頁）        │
├──┼───┼─────────────┼───────┤
│ 6  │槍枝零│認分係金屬撞針及撞針彈簧導│同上鑑定書之鑑│
│    │件2 個│桿。                      │定結果四      │
└──┴───┴─────────────┴───────┘
附表二：
┌──┬─────────────────────────┐
│編號│扣案物                                            │
├──┼─────────────────────────┤
│ 1  │甲基安非他命1 包（含袋毛重4.74公克）              │
├──┼─────────────────────────┤
│ 2  │燃燒過鋁箔紙（含毒品甲基安非他命殘渣）1 張        │
├──┼─────────────────────────┤
│ 3  │iPhone6 金色手機1 支（含門號0000000000號SIM 卡1 張│
│    │）                                                │
└──┴─────────────────────────┘